臺灣新北地方法院刑事判決
110年度金訴字第807號
公  訴  人  臺灣新北地方檢察署檢察官
被      告  王國昌



上列被告因違反洗錢防制法等案件，經檢察官提起公訴（110年
度偵字第27158號），本院判決如下：
    主  文
王國昌無罪。
    理  由
一、公訴意旨略以：被告王國昌知悉於詐欺集團專門收集人頭帳
    戶用以犯罪之社會現象層出不窮之際，若將自己之銀行帳戶、
    個人資料提供他人使用，可能因此幫助詐欺集團成員用以從
    事犯罪之用，竟不違背其本意，基於幫助他人詐欺取財之不確
    定故意及掩飾、隱匿某詐欺集團詐欺所得之犯意，於民國10
    9年9月26日前某日，於不詳地點，提供其名下兆豐銀行帳號0
    00-00000000000號帳戶（下稱本案帳戶）及個人資料供詐欺
    集團成員使用，並由不詳詐欺集團成員向不知情之富燁資訊
    開發有限公司（下稱富燁公司）申辦代收服務，其等犯罪方
    式係先由不詳詐欺集團成員向不特定被害人實施詐術，俟被
    害人陷於錯誤而將受騙款項給付予富燁公司，該公司再將款
    項撥款至上開帳戶。嗣不詳詐欺集團成員共同基於詐欺取財
    之犯意聯絡，先於109年9月26日，推由通訊軟體Instagram
    暱稱「羽臻」之人，告知被害人李芝慧「星皇娛樂城」之博
    奕投資網站，被害人並依其指示申辦帳號，再由通訊軟體LI
    NE暱稱「WEIWEI」之人與被害人聯繫並詐稱可投資獲利云云
    ，致被害人陷於錯誤，而依其指示，先後於上開網站輸入如
    附表所示之投資金額，經網站產出序號後，再至附表所示之
    統一超商門市門市之ibon機臺列印繳費條碼後繳交如附表所
    示之金額，後被害人向上開網站申請退款未果始知受騙，惟
    因富燁公司接獲警方函文而凍結上開款項，致本件詐欺取財
    、洗錢未遂。
二、公訴人認被告涉有幫助詐欺取財未遂及幫助洗錢未遂罪嫌，
    無非係以：㈠被告於偵查中之供述；㈡被害人於警詢時之指述
    ；㈢被害人所提供之LINE對話記錄、統一超商代收繳款證明
    、富燁公司之回函各1份等資為其論據。
三、按犯罪事實應依證據認定之，無證據不得認定犯罪事實。又
    不能證明被告犯罪者，應諭知無罪之判決，刑事訴訟法第15
    4條第2項、第301條第1項分別定有明文。又事實之認定，應
    憑證據，如未能發現相當證據，或證據不足以證明，自不能
    以推測或擬制之方法，為裁判基礎。另認定犯罪事實所憑之
    證據，雖不以直接證據為限，間接證據亦包括在內；然而無
    論直接或間接證據，其為訴訟上之證明，須於通常一般之人
    不致有所懷疑，而得確信其為真實之程度者，始得據為有罪
    之認定，倘其證明尚未達到此一程度，而有合理之懷疑存在
    時，即無從為有罪之認定。次按，檢察官就被告犯罪事實，
    應負舉證責任，並指出證明之方法，刑事訴訟法第161條第1
    項定有明文，是以，檢察官對於起訴之犯罪事實，應負提出
    證據及說服之實質舉證責任。倘其所提出之證據，不足為被
    告有罪之積極證明，或其指出證明之方法，無從說服法院以
    形成被告有罪之心證，基於無罪推定之原則，自應為被告無
    罪判決之諭知。
四、訊據被告固坦承上開帳戶為其申辦，其先前在網路看到求職
    資訊，為應徵有將雙證件、存摺封面拍攝给對方等事實，惟
    堅詞否認有何幫助詐欺及幫助洗錢犯行，並辯稱當初應徵行
    政助理工作，其沒有提供提款卡及密碼，其所應徵之工作有
    提供其電話，其連絡後對方叫其拍雙證件給他，後來要其拍
    存摺封面作為新轉帳戶使用，對方原表示下週會通知其，但
    結果對方後續就沒有聯繫了等語。經查：
　㈠本案帳戶為被告申辦，不詳詐欺集團成員於上開時間、地點
    詐欺被害人，致被害人以前開方式繳交如附表所示之金額而
    匯入富燁公司帳戶，因富燁公司於109年12月3日接獲員警偵
    辦詐欺案件通報而將款項預防性圈存凍結，而迄今未撥付至
    本案帳戶等節，業據被告於本院準備程序時供承在卷（見本
    院卷第88至89頁），且經證人即被害人李芝慧於警詢時指證
    在卷（見偵卷第11至16頁），另有證人即富燁公司負責人黃
    鴻杰於本院審理時之證述附卷足稽（見本院卷第162至167頁
    ），並有富燁公司109年12月9日回函及110年5月11日回函暨
    所附帳戶申登人王國昌相關資料各1份、兆豐國際商業銀行
    股份有限公司111年4月30日兆銀總集中字第1110019820號函
    暨所附本案帳戶之客戶資料及交易明細1份、富燁公司109年
    11月27日電子郵件1件、被害人提供之統一超商代收繳款證
    明、星皇娛樂城之博弈網站畫面擷圖及與「WEIWEI」之Line
    對話紀錄擷圖各1份在卷可憑（見偵卷第21、23至24頁、本
    院卷第109至113頁、偵卷第17、41、43、45至66頁），是就
    此部分事實，固堪認定。
　㈡惟查，附表所示繳費單號所據委託代收之申請人係以被告之
    個人資料及本案帳戶而為申請等情，雖有富燁公司109年12
    月9日回函1份在卷可憑（見偵卷第21頁），然據證人黃鴻杰
    於本院審理時證稱富燁公司係從事網路款項代收代付之業務
    ，申請人不須親自到場，僅需透過網路線上向富燁公司申請
    ，申請人需傳送雙證件和存摺給公司確認是否為同一人，且
    馬上就可以幫忙申請，不用1天，公司接受代收代付委託無
    須成立書面契約，伊不認識也沒見過被告等詞（見本院卷第
    162至167頁），是依證人上開所述富燁公司申請代收代付之
    流程，申請人僅需有身分證件及帳戶資料即可申請，該公司
    於委託過程中，並無需確認申請人是否確為該身分證件或帳
    戶持有人即可接受委託，是上開委託富燁公司代收代付之人
    ，是否為被告本人親自申請或僅係遭不詳之人利用上開資料
    申請，已非無疑。
　㈢又被告供稱本案帳戶係其先前成立公司所用，僅於107年間軋
    過2次支票，107年9月19日有前往臨櫃提領新臺幣（下同）1
    ,000元，其後即未再使用該帳戶，印象中沒有提款卡，其在
    網路上應徵求職而有拍攝其身分證、健保卡及本案帳戶存摺
    之照片並傳送予對方，其並無提供對方密碼等詞，雖與富燁
    公司提出之前開代收代付委託申登人資料中之身分證、健保
    卡及本案帳戶存摺之照片等節相符（見偵卷第23至24頁），
    然觀諸被告本案帳戶係於107年8月1日新開戶，曾於同年月3
    日、同年月7日及同年9月19日有交易紀錄外，其後至本案被
    害人於109年9月26日首次以附表編號1方式繳款前，均未有
    任何其他交易紀錄，有兆豐國際商業銀行股份有限公司111
    年4月30日兆銀總集中字第1110019820號函暨所附本案帳戶
    之客戶資料及交易明細1份附卷可憑（本院卷第109至113頁
    ），是自上開交易明細所示，該帳戶並未有何詐欺集團成員
    取得後，為確保該帳戶確得以正常使用而有任何存、提款等
    試用帳戶行為，且被害人繳費如附表所示款項，亦均由富燁
    公司持有中，迄今並未撥付款項至原申請入帳之本案帳戶，
    致未有何證據證明上開款項撥款至本案帳戶後將由不詳詐欺
    集團成員以轉匯或現金提領之方式取得，而得認定不詳詐欺
    集團成員已實質管領本案帳戶，實不足以推認被告於提供本
    案帳戶當時亦有將本案帳戶之提款密碼交予不詳詐欺集團成
    員，而有容任他人使用、管領自己之金融帳戶遂行詐欺或洗
    錢行為之情；何況一般求職時提供自己身分證、健保卡及金
    融帳戶存簿封面，供對方為身份確認及作為薪資轉帳所用，
    尚與常情無違，被告前開所辯，尚非無理。是綜以上開事證
    ，僅足證明被告有將其身分證、健保卡及金融帳戶存簿封面
    提供他人，其後遭他人以該資料向富燁公司申請代收代付等
    事實，然依卷內事證實無從證明被告於提供本案帳戶存簿封
    面時，主觀上有何幫助詐欺或幫助洗錢之不確定故意。
五、綜上所述，本案被告被訴幫助詐欺、幫助洗錢之犯行，依檢
    察官所舉證據，尚未達於通常一般人均不致有所懷疑，而得
    確信被告有上開犯行之程度，揆諸上開說明，本於罪證有疑
    ，利益歸於被告之原則，自應為有利被告之認定，爰為被告
    無罪之諭知。
據上論斷，應依刑事訴訟法第301條第1項，判決如主文。
本案經檢察官葉育宏提起公訴，檢察官王江濱到庭執行職務。
中　　華　　民　　國　　111 　年　　10　　月　　18　　日
                  刑事第七庭  審判長法  官  彭全曄

                                    法  官  劉思吟

                                    法  官  白承育
上列正本證明與原本無異。
如不服本判決，應於判決送達後20日內敘明上訴理由，向本院提
出上訴狀 (應附繕本) ，上訴於臺灣高等法院。其未敘述上訴理
由者，應於上訴期間屆滿後20日內向本院補提理由書「切勿逕送
上級法院」。
                                    書記官  馬韻凱
中　　華　　民　　國　　111 　年　　10　　月　　25　　日
附表（金額均為新臺幣）：
編號 代收日期 超商條碼 下遊商店單號 金額 地點（統一超商） 1 109年9月26日 AB2JG39TFN0001 KZ00000000000000 1,000元 敦化店 2 109年10月27日 AB2JG3AUFN0005 KZ00000000000000 20,000元 東復店 3 109年10月27日 AB2JG3AUFN0008 KCZ0000000000000 20,000元 敦化店 4 109年10月27日 AB2JG3AUFN0010 KZ00000000000000 20,000元 民有店 5 109年11月3日 AB2JG3B3FN0007 KZ00000000000000 20,000元 東復店 6 109年1月3日（經檢察官於本院更正為109年11月3日） AB2JG3B3FN0008 KZ00000000000000 20,000元 復錦店 7 109年1月3日（經檢察官於本院更正為109年11月3日） AB2JG3B3FN0010 KZ00000000000000 20,000元 榮星店 8 109年1月3日（經檢察官於本院更正為109年11月3日） AB2JG3B3FNOO11 KZ00000000000000 20,000元 權東店 9 109年1月4日（經檢察官於本院更正為109年11月4日） AB2JG3B4FN0006 KZ00000000000000 10,000元 復惠店